臺灣桃園地方法院民事判決　　　　　　　 96年度訴字第374號
原　　　告　甲○○
被　　　告　丙○○
　　　　　　乙○○
上列當事人間損害賠償事件，經本院於民國96年7 月26日言詞辯
論終結，判決如下：
    主  文
被告應連帶給付原告新臺幣貳拾伍萬元及自民國九十六年三月二
十一日起至清償日止，按年息百分之五計算之利息。
原告其餘之訴駁回。
訴訟費用由被告連帶負擔百分之三十一，餘由原告負擔。
本判決第一項得假執行。
原告其餘假執行之聲請駁回。
    事  實
甲、原告方面：
一、聲明：
  (一)被告應給付原告新台幣（下同）800,000 元，及自民國96年
    3 月21日起至清償日止，按年息5 ％計算之利息。
  (二)願供擔保，請准宣告假執行。
二、陳述：
  (一)原告與被告丙○○原為夫妻，被告乙○○明知被告丙○○為
    有配偶之人，竟自民國94年2 月1 日起至95年12月17日止，
    連續在被告丙○○所承租位於新竹市○區○○里○○路376
    巷47號之鐵皮屋內通、相姦多次。嗣經原告發覺會同警方於
    95年12月17日凌晨1 時50分許於上址查獲。案經臺灣新竹地
    方法院檢察署以96年度偵字第41號偵查，偵查中被告2 人亦
    坦承不諱，嗣因被告丙○○懇求原告表示願意回家，原告念
    及夫妻情份乃撤回告訴。詎被告丙○○得知不起訴後，故態
    復萌，拒絕返家，又與被告乙○○同居。
  (二)查原告與被告丙○○婚後感情尚洽，並共同育有3 子，因被
    告乙○○之介入致被告丙○○於93年11月17日離家出走，家
    庭破裂，子女失去母愛，原告白天須養家活口，晚上須照顧
    成長中之子女，精神上之痛苦，不言可喻，每思及此，夜夜
    難以成眠，鄰里街坊間指指點點，人格尊嚴亦受相當之損害
    ，長期心情鬱悶，情緒低落致影響工作。爰依民法侵權行為
    之法律關係請求判決如聲明所示。
三、證據：提出不起訴處分書影本、診斷證明書影本、戶籍謄本
    各1 件為證。
乙、被告方面：
一、被告丙○○方面：
  (一)聲明：原告之訴駁回。
  (二)陳述：原告有暴力傾向，成日無所事事、喝酒、賭博，對被
    告施暴並將被告趕出家門，被告始離家在外租屋。被告已未
    與乙○○在一起，被告已向原告表示願意撫養3 名子女，原
    告不能以子女為由要求賠償。
  (三)證據：無。
二、被告乙○○方面：
  (一)聲明：原告之訴駁回。
  (二)陳述：原告已於96年1 月17日撤回上開妨害家庭之告訴，如
    其欲請求民事訴訟，應於當時就提起之。且當原告撤回告訴
    後，丙○○仍拒絕返家，被告毋須負擔過失責任。
  (三)證據：不起訴處分書影本1件。
丙、本院依職權調閱臺灣新竹地方法院檢察署96年度偵字第41號
    刑事偵查案卷。
    理  由
一、本院判斷：
  (一)原告與被告丙○○原為夫妻（現已離婚），被告乙○○明知
    被告丙○○為有配偶之人，仍與丙○○於95年間連續在丙○
    ○位於新竹市○○路376 巷47號之租屋處內通、相姦多次之
    事實，為兩造所不爭執，堪信為真實。
  (二)按因故意或過失，不法侵害他人之權利者，負損害賠償責任
    。故意以背於善良風俗之方法，加損害於他人者亦同；不法
    侵害他人之身體、健康、名譽、自由、信用、隱私、貞操，
    或不法侵害其他人格法益而情節重大者，被害人雖非財產上
    之損害，亦得請求賠償相當之金額；前二項規定，於不法侵
    害他人基於父、母、子、女或配偶關係之身分法益而情節重
    大者準用之，民法第184 條第1 項、第195 條第1 項前段、
    第3 項分別定有明文。又婚姻關係乃以夫妻共同生活為目的
    ，配偶應互相協力保持其共同生活之圓滿、安全及幸福，而
    夫妻間彼此尊重，互守忠實信約，係為確保其共同生活圓滿
    幸福之必要條件，此種關係兼具有人格之特質，對配偶雙方
    均具有重大利益，而與有配偶之人相姦，足以干擾或妨害他
    人夫妻間婚姻共同生活圓滿、安全及幸福之維持，乃非法之
    所許，相姦者對於與之相姦配偶之他方自應構成侵權行為。
    本件被告丙○○為有配偶之人，被告乙○○亦明知丙○○係
    有配偶之人，2 人猶仍多次通、相姦，顯係故意侵害原告夫
    妻間共同生活之美滿與幸福，干擾其婚姻關係，破壞夫妻間
    忠實之信賴，自屬不法侵害原告基於配偶關係而享有之夫妻
    身分法益，且其通姦行為多次，情節堪認重大，並造成原告
    精神上之痛苦。揆諸上開規定，原告依據侵權行為之法律關
    係向被告請求非財產上之損害賠償，洵屬有據。
  (三)次按不法侵害他人之人格權，被害人受有非財產上損害，請
    求加害人賠償相當金額之慰撫金時，法院對於慰撫金之量定
    ，應斟酌實際加害情形、所造成之影響、被害人所受精神上
    痛苦之程度、雙方之身分、地位、經濟狀況及其他各種情形
    ，以核定相當之數額，有最高法院47年臺上字第1221號、51
    年臺上字第223 號及76年臺上字第1908號判例意旨可供參照
    。又身分法益與人格法益同屬非財產法益，上開最高法院有
    關人格法益受侵害而酌定慰撫金之標準，自得為本件衡量原
    告因身分法益受侵害所受之損害，其賠償數額究竟若干為適
    當之參考。本院審酌原告現年44歲，國中畢業，業工，月收
    入約25,000元，財產有房屋1 棟、汽車1 部；而被告丙○○
    現年29歲，國中肄業，目前於火鍋店上班，月入約2 萬餘元
    ，有1 部機車，無不動產；被告乙○○年34歲，國中畢業，
    目前從事洗車工作，月收入23,000元，有房屋1 棟、汽車1
    部等情，業經兩造陳明在卷；又參酌被告間之通姦，非但破
    壞原告與被告丙○○間多年之婚姻關係及家庭生活之互信、
    圓滿與和諧，並致原告遭受重大打擊，且原告與被告丙○○
    育有3 子女，在其身心遭受重擊之際，仍須盡力保護教養其
    子女幼小心靈免於受創，原告因而承受巨大之精神上痛苦等
    情暨被告於事發後之態度及兩造之身分、地位及經濟狀況等
    一切情事，認為原告請求被告給付之慰撫金數額應以25萬元
    為適當，逾此金額之請求，即屬無據，應予駁回。
  (四)綜上述，原告本於侵權行為之法律關係請求被告連帶給付慰
    撫金25萬元，及自起訴狀繕本送達後之96年3 月21日起至清
    償日止，按年息5 ％計算之法定遲延利息，為有理由，應予
    准許，逾此部分所為之請求，則無理由，應予駁回。
  (五)本件原告勝訴部分，因所命給付之金額未逾新臺幣50萬元，
    應由本院依職權宣告假執行。至原告敗訴部分，其假執行之
    聲請失所附麗，應併予駁回。
　(六)本件事證已臻明確，兩造其餘主張陳述及所提證據，經核與
    本件判決之結果均無影響，爰不另一一論述，併此敘明。
二、據上論結，本件原告之訴為一部有理由，一部無理由，依民
    事訴訟法第79條、第85條第2 項、第389 條第1 項第5 款，
    判決如主文。
中　　華　　民　　國　　96　　年　　8 　　月　　14　　日
                  民事第二庭    法　官　蔡寶樺
以上正本係照原本作成
如對本判決上訴，須於判決送達後20日內向本院提出上訴狀
中　　華　　民　　國　　96　　年　　8 　　月　　14　　日
                    　　　　　　書記官　謝至菁
